【裁判字號】    90,交上訴,118
【裁判日期】    891206
【裁判案由】    業務過失致死
【裁判全文】
臺灣高等法院臺中分院刑事判決                    九十年度交上訴字第一一八號
    上  訴  人  臺灣苗栗地方法院檢察署檢察官
    被      告  丙○○
右上訴人因被告業務過失致死案件，不服臺灣苗栗地方法院八十九年度交訴字第二十
四號中華民國八十九年十二月六日第一審判決（起訴案號：臺灣苗栗地方法院檢察署
八十九年度偵字第六三五號），提起上訴，本院判決如左：
      主  文
上訴駁回。
      理  由
一、本案經本院審理結果，認第一審判決結果以被告丙○○被訴之犯罪不能證明，予
    以諭知無罪，並無不當，應予維持，並引用第一審判決書記載之理由及證據（如
    附件）。
二、檢察官上訴意旨以：被告係在顯有妨害他車通行之處所，停放車輛，且肇事地點
    係屬機車專用道，被告所駕營業大貨車停放在右揭處所，肇致本件車禍之發生，
    應有業務過失致死罪責等語。經查：卷附道路交通事故調查報告表雖註明被告停
    車之處所為機車道，惟該處北上車道應為快車道兩道及慢車道一道，除據臺灣省
    竹苗區車輛行車事故鑑定委員會函查道路管理機關公路局第二工程處苗栗工務段
    外，並經原審向該工務段函查屬實，有該工務段八十九年十一月二十二日（八九
    ）二工苗字第一四一五九號函在卷可稽，是被告停車之處所應為慢車道無誤。次
    查：本件被告停車在上開慢車道，是否顯有妨礙他車之通行，而導致本件車禍之
    發生？按汽車在顯有妨害他車通行之處所，不得停車，道路交通安全規則第一百
    十二條第一項第九款定有明文；又按機器腳踏車在已劃分快慢車道之道路，輕型
    機器腳踏車應在慢車道行駛，重型機器腳踏車依標誌或標線之規定行駛，無標誌
    標線者，得在快慢車道行駛，但在快車道行駛時，除左轉彎外，應行駛於最外側
    車道。道路交通安全規則第九十九條第一項第二款亦定有明文。查依卷附之車禍
    發生時照片，該處之快車道並無禁行機車之標誌標線，則被害人所騎之重型機車
    本可在外側之快車道或慢車道上行駛，且本件被告停車時左後輪尚與快慢車道邊
    線距離九十公分，有前述道路交通事故調查報告表可參，則被告之停車處應非在
    明顯妨礙他車通行之處所。另依現場照片可知，被害人所騎之重型機車係整台車
    人完全卡入被告所開之貨車後車斗，並非與貨車發生擦撞，則除非被告將整台車
    停於人行道上，否則即令被告再設法將車往路邊上停放，仍無解於本案車禍之發
    生。按汽車駕駛人對於防止危險發生之相關交通法令之規定，業已遵守，並盡相
    當之注意義務，以防止危險發生，始可信賴他人亦能遵守交通規則並盡同等注意
    義務。若因此而發生交通事故，方得以信賴原則為由免除過失責任（最高法院八
    十四年度台上字第五三六○號判例參照），本案被告既對相關交通法令之規定，
    業已遵守，並盡相當之注意義務，以防止危險發生，應無過失之處，是本件車禍
    之發生應係被害人未注意車前狀況為肇事原因，臺灣省車輛行車事故覆議鑑定委
    員會鑑定結果，亦同此認定，有該委員會府覆議字第八九一一一六號鑑定書附卷
    可考。至臺灣省竹苗區車輛行車事故鑑定委員會鑑定結果雖認被告駕駛自大貨車
    慢車道停車妨害交通為肇事主因，惟其鑑定意見僅以被告慢車道停車為主要依據
    ，推論過程及認定依據則並不明確，該鑑定意見立論基礎既有瑕疵，其鑑定結果
    自尚難採信。又查，告訴人雖另指稱：被告所駕駛營業大貨車係緊靠人行道停放
    ，絕非一次停靠，應係反覆修正始停妥，是否被告倒退時未注意車後狀況，致被
    害人撞及該車左後側？又被告為從事駕駛業務之人，應有較高義務防止車禍發生
    ，竟未顯示停車燈光，或其他必要措施，豈能謂無過失；且營業大貨車如確有佔
    用慢車道，並足以影響慢車道之通行，即屬有過失，且有相當因果關係，亦有鈞
    院八十九年度交上更（一）字第一四六號判決可資參照云云。經查被告否認其於
    車禍發生前在肇事地點有因停車而倒車之情形，並稱：當時車子轉彎後，伊沿著
    路邊慢慢開，到沒有禁止停車之處，伊才停下來，所以車子停的很靠人行道等語
    ，是告訴人所指被告有可能因倒車而肇事，尚屬臆測。次按停於路邊之車輛，遇
    晝晦、風沙、雨雪、霧靄時，或在夜間無燈光設備或照明不清之道路，均應顯示
    停車燈光或反光標識，道路交通安全規則第一百十二條第一項第十三款定有明文
    。本件被告停車後發生車禍時天候為晴、日間自然光線，並無晝晦、風沙、雨雪
    、霧靄之情形，除據被告供述外，並有事故發生之現場照片六張、道路交通事故
    調查報告表在卷可稽，應堪採信，是即令被告停車時未顯示停車燈光及反光標誌
    ，被告仍無違反前揭條文第十三款之規定；況經本院傳訊證人乙○○○○到庭亦
    結證稱：伊到現場處理車禍時肇事之大貨車有開警示燈，兩邊都在閃等語明確，
    亦見被告停車相當謹慎，並無違反其應盡之注意義務。至告訴人所提本院八十九
    年度交上更（一）字第一四六號業務過失致死案刑事判決，查其判決事實欄記載
    之內容係認該案被告任意在不得停車之彎道處停車，自與本案不同；雖該案判決
    於理由欄復謂該案被告佔用慢車道影響慢車道車輛通行，足以影響車輛之通行，
    與被害人之死亡有相當因果關係，然查兩案被告停車處所，一在直路，一在彎道
    ，個案事實不同，就有無影響慢車道車輛通行一節，自難以此類彼，而謂本案被
    告於前揭時、地停車有何過失，所為指述均難作為不利於被告之認定。綜上所述
    ，本件檢察官之上訴並無理由，應予駁回。
三、據上論斷，應依刑事訴訟法第三百七十三條、第三百六十八條，判決如主文。
本案經檢察官甲○○到庭執行職務
中       華       民       國   九  十    年     四      月   十二      日
                                台灣高等法院台中分院刑事第四庭
                                      審判長法  官  洪  耀  宗
                                            法  官  吳  重  政
                      法  官  江  德  千
右正本證明與原本無異。
如不服本判決應於收受送達後十日內向本院提出上訴書狀，其未敘述上訴之理由者並
得於提起上訴後十日內向本院補提理由書（均須按他造當事人之人數附繕本）。
                                            書記官  吳  麗  琴
中       華       民       國   九  十    年     四      月    十三     日
                                                                        Ｋ


司法院資訊處製作；財團法人民間司法改革基金會備份。
